臺灣士林地方法院民事判決　九十一年度再易字第一一號
　　再審原告　林美華
　　　　　　　陳惠珠
　　再審被告　甲○○
　　　　　　　　　　　送台北市○○區○○路一四九之三號四樓
右當事人間請求損害賠償事件，再審原告對於中華民國九十一年六月十二日本院九十
年度簡上字第二一九號確定判決提起再審之訴，本院判決如左：
    主  文
再審原告之訴駁回。
再審訴訟費用由再審原告負擔。
    事  實
甲、再審原告方面：
  一、聲明：
  （一）台灣士林地方法院九十年度簡上字第二一九號確定判決不利部分廢棄。
  （二）右廢棄部分，再審被告在第一審之訴駁回。
  二、陳述：除與本院九十年度簡上字第二一九號判決書所載者相同茲予引用外，補
      稱：
  （一）兩造間損害賠償事件，業經鈞院於民國九十一年六月十二日判決命再審原告
        賠償再審被告新台幣（下同）三萬零一百七十一元，惟該判決僅據再審被告
        所訴鈞院九十年度易字第二七七號刑事卷內資料，及已經變造之台灣士林地
        方法院檢察署八十九年度偵字第一一二二一號偵訊筆錄，片面之詞以論，自
        顯延宕前審之違誤而違誤。又該判決理由謂：「我等因細故爭執，原告搶被
        告之棍子，後三人扭打」，即見再審被告持棍之事實，卻言再審原告非為自
        衛，顯見其判決理由與主文至為矛盾。
  （二）再審被告意圖不法之所有，於八十五年間即已竊占四周屋頂為用，再基於概
        括犯意，續以霸占、排除他人使用、藉端興訟等等之惡行，而與鄰居均為不
        睦。故本件傷害事發原因為再審被告欲霸占再審原告之籠子而持棍行兇，動
        機已為明顯，而該處為伊使用多時，以該棍子與之置物之花架比對即明，且
        是時該處有大型木架一座，因而再審原告搶其棍子時，腳上同有傷痕，再該
        棍子長及二、三呎，故再審原告未能加入，因此毫髮無傷，可證扭打之說實
        為無稽，此為原確定判決漏未審酌之處。
  （三）對於現時不法之侵害為防衛自己或他人之權利所為之行為，不負賠償責任，
        至正當防衛是否得當，應視具體之客觀情事，及各當事人之主觀事由定之，
        不能僅憑侵害人一方之受害情狀為斷，且損害賠償之範圍以填補所受之損害
        及已失之利益為限，則原確定判決以精神損害賠償為由，顯無理由。
  （四）其於鈞院九十年度簡上字第二一九號訴訟程序中，並未撤回上訴，其撤回上
        訴狀為偽造，該證據不實在。
  （五）綜上所述，原確定判決有如上之違誤，爰依民事訴訟法第四百九十六條第一
        項第一款、第二款、第九款、第十款、第十三款提起再審之訴。
乙、再審被告方面：
  一、聲明：駁回再審原告之訴。
  二、陳述：除與本院九十年度簡上字第二一九號判決書所載者相同茲予引用外，補
      稱：再審原告所提再審之訴並無再審理由，再審原告就其所指證據為偽造一節
      須負舉證責任。
    理  由
一、本件再審原告起訴主張：兩造間損害賠償事件，業經鈞院於九十一年六月十二日
    判決命再審原告賠償再審被告三萬零一百七十一元，惟該判決僅據再審被告所訴
    鈞院九十年度易字第二七七號刑事卷內資料，及已經變造之台灣士林地方法院檢
    察署八十九年度偵字第一一二二一號偵訊筆錄，片面之詞以論，又該判決理由既
    已認定再審被告持棍之事實，卻言再審原告非為自衛，顯見其判決理由與主文至
    為矛盾。而本件傷害事發原因為再審被告欲霸占再審原告之籠子而持棍行兇，因
    而再審原告搶其棍子時，腳上同有傷痕，再該棍子長及二、三呎，故再審原告未
    能加入，因此毫髮無傷，可證扭打之說實為無稽，此為原確定判決漏未審酌之處
    。又損害賠償之範圍以填補所受之損害及已失之利益為限，則原確定判決以精神
    損害賠償為由，顯無理由。且其於鈞院九十年度簡上字第二一九號訴訟程序中，
    並未撤回上訴，其撤回上訴狀為偽造，該證據不實在。爰依民事訴訟法第四百九
    十六條第一項第一款、第二款、第九款、第十款、第十三款提起再審之訴等情；
    再審被告則以：再審原告所提再審之訴並無再審理由，再審原告就其所指證據為
    偽造一節須負舉證責任等語置辯。
二、再審原告主張本院九十年度簡上字第二一九號確定判決理由欄中載明：「我等因
    細故爭執，原告搶被告之棍子，後三人扭打」等情，惟經本院調閱本院九十年度
    簡上字第二一九號卷宗核閱，該判決內並未載明前開字樣，再審原告此部分主張
    與事實不符，自難採信。又再審原告主張其等於本院九十年度簡上字第二一九號
    事件訴訟程序中並未撤回上訴，且兩造間之傷害刑事案件，並非台灣士林地方法
    院檢察署八十九年度偵字第一一二二一號偵查卷，前開確定判決內所引證據皆為
    偽造一節，經本院調閱本院九十年度簡上字第二一九號卷宗及台灣高等法院九十
    年度上易字第三四二二號刑事歷審卷宗核閱，本院九十年度簡上字第二一九號確
    定判決理由欄內所載「上訴人上訴後，於九十年十二月二十七日具狀表示撤回上
    訴」，實指該程序中被上訴人即本件再審被告，且確有再審被告出具之撤回上訴
    狀附於該卷宗可稽，而該確定判決中所引證人林秋惠於台灣士林地方法院檢察署
    八十九年度偵字第一一二二一號八十九年十二月二十八日訊問筆錄之證言，實為
    台灣士林地方法院檢察署八十九年度偵字第一一二二六號偵查卷之筆誤，且該偵
    查卷內確有證人林秋惠證言之筆錄，是前開證據並非偽造，再審原告此部分之主
    張亦不足採信。
三、按確定之終局判決適用法規顯有錯誤，當事人得以再審之訴聲明不服，觀諸民事
    訴訟法第四百九十六條第一項第一款規定至明。又所謂適用法規顯有錯誤，係指
    確定判決就事實審法院所確定之事實而為法律上判斷，有適用法規顯有錯誤之情
    形而言（最高法院七十一年台再字第三０號判例參照）。次按不法侵害他人之身
    體、健康、名譽、信用、隱私、貞操或不法侵害其他人格法益而情節重大者，被
    害人雖非財產上之損害，亦得請求賠償相當之金額，民法第一百九十五條第一項
    前段定有明文。本院九十年度簡上字第二一九號確定判決認定再審被告遭再審原
    告毆傷，而認其精神上受有痛苦，故准許再審被告請求再審原告連帶賠償三萬元
    慰撫金，於法尚無不合，自無適用法規顯有錯誤之情，是此部分並無再審理由。
四、又按確定之終局判決有判決理由與主文顯有矛盾之情形者，得以再審之訴聲明不
    服，民事訴訟法第四百九十六條第一項第二款定有明文。所謂判決理由與主文顯
    有矛盾，係指判決依據當事人主張之事實，認定其請求或對造抗辯為有理由或無
    理由，而於主文為相反意思之諭示而言，且須判決理由與主文相牴觸甚為顯然者
    ，始足當之（最高法院八十年度台再字第一三０號判例參照）。本院九十年度簡
    上字第二一九號確定判決理由並未認定再審原告遭再審被告毆打後，始搶再審被
    告之棍子而對之為正當防衛行為，已如前述，揆諸前揭說明，該確定判決亦無再
    審原告所指判決理由與主文顯有矛盾之情形。
五、再按確定之終局判決有為判決基礎之證物係偽造或變造者或證人就判決基礎之證
    言為虛偽陳述者，得以再審之訴聲明不服，且須以宣告有罪之判決已確定，或其
    刑事訴訟不能開始或續行非因證據不足者為限，始得提起再審之訴，觀諸民事訴
    訟法第四百九十六條第一項第九款、第十款、第二項分別定有明文。本院九十年
    度簡上字第二一九號確定判決中所引用之台灣士林地方法院檢察署八十九年度偵
    字第一一二二二六號偵查卷中證人林秋惠之訊問筆錄及再審被告之撤回上訴狀均
    非偽造，證人林秋惠之證言亦未能證明為虛偽陳述，更未遭宣告有罪之判決確定
    ，均如前述，揆諸首揭規定，並無為確定判決基礎之證物變造或證人證言虛偽陳
    述之情形。
六、復按確定之終局判決有當事人發現未經斟酌之證物情形者，得以再審之訴聲明不
    服，觀諸民事訴訟法第四百九十六條第一項第十三款規定至明。所謂當事人發見
    未經斟酌之證物，係指前訴訟程序事實審之言詞辯論終結前已存在之證物，因當
    事人不知有此致未經斟酌，現始知之（最高法院二十九年度上字第一００五號判
    例參照）。再審原告主張其毫髮無傷，且該棍子本即置於再審被告住處等情，縱
    令屬實，亦均屬其於前開確定判決訴訟程序事實審言詞辯論終結前已知之事實，
    與前揭再審事由並不相符，亦無可採。
七、綜上所述，再審原告所舉之事由，均與民事訴訟法所列之再審理由不符，再審原
    告據以提起再審，並無理由，應予駁回。
八、據上論結，本件再審原告之訴為無理由，依民事訴訟法第七十八條判決如主文。
中　　　華　　　民　　　國　　九十一　　年　　　十二　　月　　二十四　　日
                            臺灣士林地方法院民事第二庭
~B審判長法官　李玉卿
~B法　　　官　王怡雯
~B法　　　官　方彬彬
右為正本係照原本作成
本判決不得上訴。
中　　　華　　　民　　　國　　九十一　　年　　　十二　　月　　二十五　　日
~B法院書記官　蕭純純
